【裁判字號】    98,交簡上,203
【裁判日期】    981015
【裁判案由】    業務過失傷害
【裁判全文】
臺灣高雄地方法院刑事判決           98年度交簡上字第203號
上  訴  人  臺灣高雄地方法院檢察署檢察官
上  訴  人
即  被  告  甲○○
上列上訴人因業務過失傷害案件，不服本院高雄簡易庭民國98年
6 月2 日98年度交簡字第88號第一審簡易判決（聲請簡易判決處
刑案號：臺灣高雄地方法院檢察署97年度調偵字第1129號），提
起上訴，本院管轄之第二審合議庭判決如下：
    主  文
原判決撤銷。
甲○○犯業務過失傷害罪，處有期徒刑參月，如易科罰金，以新
臺幣壹仟元折算壹日。緩刑貳年。
    事  實
一、甲○○駕駛營業計程車為業，係從事駕駛業務之人。其於民
    國97年4 月20日下午4 時20分許，駕駛車號Y9-506號營業小
    客車，沿高雄市前鎮區○○○路4 號外側快車道行駛時，因
    見路旁有乘客招車，煞車後在該車道上欲倒車至路旁載客，
    其倒車時，本應切換至慢車道，顯示倒車燈光或手勢，並注
    意其他車輛及行人，謹慎緩慢後退，而依當時天候晴，日間
    自然光線，道路為柏油路面、乾燥、無缺陷、無障礙物，並
    無不能注意之情事，竟疏未注意，於不得倒車之外側快車道
    貿然違規倒車，致其後方沿同路段同向行駛、由乙○○騎乘
    之車牌號碼AIR-148 號重型機車閃避不及，該機車之車頭因
    而與甲○○駕駛之營業小客車左後車身發生擦撞，造成乙○
    ○人車倒地，受有右脛骨及踝關節外側骨折等傷害，經警獲
    報發生車禍但未報明肇事人姓名而前往現場處理時，因甲○
    ○留在現場當場承認為肇事人，始獲悉上情。
二、案經乙○○訴由高雄市政府警察局前鎮分局報請臺灣高雄地
    方法院檢察署檢察官偵查起訴。
    理  由
壹、證據能力部分：
    按被告以外之人於審判外之言詞或書面陳述，除法律有規定
    者外，不得作為證據，刑事訴訟法第159 條第1 項定有明文
    ，此即學理上所稱之「傳聞證據排除法則」，而依上開法律
    規定，傳聞證據原則上固無證據能力，但如法律別有規定者
    ，即例外認有證據能力。又按被告以外之人於審判外之陳述
    ，雖不符同法第159 條之1 至之4 之規定，而經當事人於審
    判程式同意作為證據，法院審酌該言詞陳述或書面陳述作成
    時之情況，認為適當者，亦得為證據，同法第159 條之5 第
    1 項定有明文。查本判決下列所引用之證據，均經被告、檢
    察官於本院審理中同意作為證據（見本院簡上卷第39頁），
    本院審酌該等傳聞證據作成時之狀況，並無違法或不當等不
    宜作為證據之情形，依前開說明，亦得作為證據。
貳、實體部分：
一、訊據上訴人即被告甲○○固對上開事實坦承不諱，惟辯稱：
    我的錯是在快車道上倒車，被害人車速上百公里，且擅自侵
    入上開路段之快車道，方會發生車禍云云。經查：
（一）被告駕駛上開車輛於上揭時、地，自外側快車道上違規倒
      車，與告訴人騎乘之機車發生擦撞，造成告訴人受有上開
      傷害，並於警察到場尚不知肇事人姓名時，自承為肇事人
      等情，業經證人即告訴人乙○○證述甚詳，並有道路交通
      事故調查報告表、現場圖各1 份及現場照片16張、阮綜合
      醫院診斷證明書、高雄市○○○○○道路交通事故肇事人
      自首記錄表各1 份附卷可稽，此部分事實堪認為真。
（二）被告雖辯稱：告訴人車速過快，且闖入快車道，其無法注
      意云云，惟查：(1)按「機器腳踏車在已劃分快慢車道之道
      路，雙向道路應在最外側快車道及慢車道行駛。」，道路
      交通安全規則第99條第1 項第2 款定有明文，是案發之成
      功二路為雙向劃有快慢車道之4 線道路，告訴人騎乘機車
      於外側快車道行駛，於法本屬無違，被告指稱告訴人擅闖
      快車道云云，自屬無稽，無足憑採。(2)又被告徒辯稱告訴
      人車速極快，致其無法閃避云云，惟告訴人果如被告所辯
      ，其騎乘車速達上百公里，且過程中未曾煞車等語，則其
      與計程車撞擊時，其作用力衡情自屬非輕，該計程車車體
      應有嚴重凹陷，或有擋風玻璃破碎或裂開之情，惟參以現
      場照片所示，2 車發生碰撞後，被告駕駛之計程車左後方
      僅見擦撞痕跡，及左後車燈燈罩破裂之情，足見其辯解顯
      然悖於常情，並與現場跡證有違，要屬卸責之詞，不足採
      信
（三）按在快車道等危險地帶，不得倒車，道路交通安全規則第
      110 條定有明文，被告無視於此，見有乘客招車，竟貿然
      在外側快車道上倒車，已屬違規行為，又倒車時，本應顯
      示燈光或手勢後，謹慎緩慢後倒，並應注意其他車輛及行
      人，惟被告均未注意及此，方會導致告訴人閃避不及，其
      有過失至明，其辯稱：是告訴人的錯，其無法注意云云，
      均屬無稽，又被告之過失與告訴人所受傷害結果間，顯有
      相當因果關係，本件事證明確，被告業務過失傷害之犯行
      ，洵堪認定。
四、論罪科刑部分：
（一）核被告所為，係犯刑法第284 條第2 項前段之業務過失傷
      害罪。其肇事後，經警獲報發生車禍但未報明肇事人姓名
      而前往現場處理時，被告留在現場並當場承認為肇事人而
      受裁判等情，有道路交通事故肇事人自首記錄表在卷可參
      ，應依刑法第62條前段規定減輕其刑。
（二）原審為科刑之判決，固非無見，然被告係於行駛於外側快
      車道時，見有乘客招車後煞車，在外側快車道上違規倒車
      至路旁載客，並非於成功二路上倒車起步，業如前述，原
      審犯罪事實欄記載「甲○○... 於高雄市前鎮區○○○路
      4 號前倒車起步」等語，係有違誤，是被告上訴意旨以其
      並無過失，檢察官上訴意旨認量刑過輕等語，雖均無理由
      ，然原判決既有可議之處，自應由本院予以撤銷改判。爰
      審酌被告為職業駕駛，無視交通規則，貿然違規倒車，造
      成被害人身體、精神上之損傷痛苦，實屬不該，惟參以其
      素行良好，無前科記錄，有臺灣高等法院被告前案記錄表
      1 份在卷可佐，又其犯後已坦承部分犯行，尚有悔意，且
      已與告訴人達成和解並給付完畢，有和解書及公務電話紀
      錄各1 紙等一切情狀，量處如主文所示之刑，並諭知易科
      罰金之折算標準。查被告並無前科，並已與告訴人和解一
      情，業如前述，又告訴人於本院準備程序中表示，若被告
      將和解金清償完畢即不再追究，而被告確已如期清償等情
      ，認被告經此偵、審程序及刑之宣告，應知所警惕，而無
      再犯之虞，認對其宣告之刑以暫不執行為適當，爰依刑法
      第74條第1 項第1 款之規定，併予宣告緩刑2 年，以啟自
      新。
據上論斷，應依刑事訴訟法第455 條之1 第1 項、第3 項、第36
9 條第1 項、第364 條、第299 條第1 項前段，刑法第284 條第
2 項前段、第62條前段、第41條第1 項前段、第74條第1 項第1
款，刑法施行法第1條之1，判決如主文。
本案經檢察官陳麗琇到庭執行職務。
中    華    民    國    98    年    10    月    15    日
                  刑事第一庭 審判長     法  官 蔡國卿
                                        法  官 施介元
                                        法  官 張琬如
以上正本證明與原本無異。
不得上訴。
中    華    民    國    98    年    10    月    15    日
                                        書記官 劉甄庭
附錄法條：
中華民國刑法第284條第2項
從事業務之人，因業務上之過失傷害人者，處 1 年以下有期徒
刑、拘役或 1 千元以下罰金，致重傷者，處 3 年以下有期徒刑
、拘役或 2 千元以下罰金。


司法院資訊處製作；財團法人民間司法改革基金會備份。
